臺灣臺中地方法院刑事判決
111年度訴字第876號
公  訴  人  臺灣臺中地方檢察署檢察官
被      告  李焌瑋


                    （另案於法務部○○○○○○○○○○○執行中）
選任辯護人  馮鉦喻律師（法扶律師）
上列被告因違反毒品危害防制條例案件，經檢察官提起公訴（11
0年度偵字第27938號），本院判決如下：
    主    文
李焌瑋犯販賣第三級毒品未遂罪，處有期徒刑貳年陸月。扣案如
附表編號4至6、8、11、13至15所示之物均沒收。
    犯罪事實
一、李焌瑋明知愷他命為毒品危害防制條例第2條第2項第3款列
    管之第三級毒品，依法不得持有純質淨重5公克以上及販賣
    ，竟意圖營利，基於販賣第三級毒品之犯意，於民國110年7
    月中旬某日，向綽號為「PP」之真實姓名年籍不詳之成年人
    ，以新臺幣（下同）24萬元之代價購買200公克愷他命（驗
    前總純質淨重約108.60公克）而持有之，並使用附表編號4
    至6、8所示行動電話內之通信軟體微信ID：wxid_1rnz9b7ga
    sb212、暱稱為「Muswanny上線中」、照片為3個S之帳號，
    對外廣告推播暗示販賣第三級毒品愷他命之廣告訊息（使用
    「小洋裝」暗語指稱愷他命2公克，「大毛衣」暗語指稱愷
    他命4公克）予不特定之購毒者知悉，尚未尋得買家，為警
    查獲而未遂。嗣經警持本院法官核發之搜索票，於110年8月
    31日11時至13時30分，在臺中市○○區○○○路000號11樓之9即
    李焌瑋之租屋處執行搜索，當場查扣如附表各編號所示等物
    ，並經警以現行犯逮捕，循線查悉上情。
二、案經臺灣臺中地方檢察署檢察官指揮臺中市政府警察局第一
    分局查獲，並報告該署檢察官偵查起訴。
    理    由
壹、證據能力部分：
、按被告以外之人於審判外之陳述，雖不符刑事訴訟法第159條
    之1至第159條之4之規定，而經當事人於審判程序同意作為
    證據，法院審酌該言詞陳述或書面陳述作成時之情況，認為
    適當者，亦得為證據；又當事人、代理人或辯護人於法院調
    查證據時，知有第159條第1項不得為證據之情形，而未於言
    詞辯論終結前聲明異議者，視為有前項之同意，刑事訴訟法
    第159條之5定有明文。經查，本判決以下所引用被告李焌瑋
    以外之人於審判外之言詞或書面陳述，對被告而言，性質上
    均屬傳聞證據，惟被告已知悉有刑事訴訟法第159條第1項之
    情形，並與其辯護人均同意該等證據有證據能力（本院卷第
    78、105頁），本院審酌上開證據作成時之情況，尚無違法
    取證或不當之情形，復與本案之待證事實間具有相當之關聯
    性，以之作為證據應屬適當，揆諸上開規定，應認有證據能
    力。
、傳聞法則乃對於被告以外之人於審判外之言詞或書面陳述而
    為之規範。本判決以下引用之非供述證據，無刑事訴訟法第
    159 條第1 項規定傳聞法則之適用，因與本案待證事實具有
    關聯性，且無證據證明係公務員違法取得之物，依法自得作
    為證據。
貳、實體部分：
一、認定犯罪事實所憑之證據及理由：
  ㈠上開犯罪事實，業據被告於警詢、偵查、本院準備程序及審
    理時坦承不諱，核與證人陳俊諺於警詢、證人陳振銓於警詢
    、偵查之證述相符（偵卷一第309-353、483-523頁、偵卷二
    第419-421頁），並有搜索現場繪製圖、附表編號4、5、8之
    行動電話螢幕截圖、編號5之行動電話相簿內拍攝編號6之行
    動電話備忘錄之影片截圖、譯文、臺中市政府警察局第一分
    局搜索扣押筆錄、扣押物品目錄表、編號4、5、8之行動電
    話通聯紀錄表、最後10通撥出接收通聯紀錄翻拍照片、內政
    部警政署刑事警察局（下稱刑事警察局）110年11月24日刑
    鑑字第1100097192號鑑定書等件在卷可稽（偵卷一第111-12
    9、131-137、139-145、147、181-193、197-201、217-223
    、243-257頁、偵卷二第225-226頁），復有扣案如附表編號
    4至6、8、11、13至15等物為證。而扣案附表編號11之白色
    晶體13包（驗前總淨重169.69公克，驗前總純質淨重約108.
    60公克，驗餘總淨重169.57公克），經刑事警察局抽樣檢出
    第三級毒品愷他命成分，有前開鑑定書在卷可佐，足認被告
    前開任意性自白與事實相符，堪以採信。
  ㈡按販賣毒品者，其主觀上須有營利之意圖，且客觀上有販賣
    之行為，即足構成，至於實際上是否已經獲利，則非所問（
    最高法院93年度台上字第1651號判決意旨參照）。我國查緝
    毒品之施用或販賣一向執法甚嚴，對於販賣毒品者尤科以重
    度刑責，又販賣毒品既係違法行為，當非可公然為之，亦無
    公定價格，且容易分裝並增減分量，而每次買賣之價量，可
    能隨時依雙方關係深淺、資力、需求量及對行情之認知、來
    源是否充裕、查緝是否嚴謹、購買者被查獲時供述購買對象
    之可能風險之評估等情形，而異其標準，非可一概而論，是
    販賣之利得，誠非固定，除非經行為人詳細供出各次所販賣
    之毒品之進價及售價，且數量俱臻明確外，實難查得其交易
    實情，且販賣毒品係重罪，且毒品量微價高，取得不易，若
    非有利可圖，一般人當無甘冒重度刑責而提供毒品給他人可
    能，是其販入之價格必較售出之價格低廉，而有從中賺取買
    賣價差或量差牟利之意圖及事實，應屬合理之認定，縱使販
    賣之人從價差或量差中牟利方式雖異，其意圖營利之非法販
    賣行為，均屬有償行為。查被告販賣愷他命2公克可獲得200
    0元，愷他命對外售價是含袋2公克賣4000元、4公克賣7500
    至7800元等情，業據被告於警詢、偵查自承在卷（偵卷一第
    95頁、偵卷二第103、374頁），顯見被告係基於獲取個人利
    益之目的為本案犯行，其主觀上有營利意圖，應堪認定。
  ㈢綜上所述，本案事證明確，被告上揭犯行堪以認定，應依法
    論科。
二、論罪科刑：
　㈠核被告所為，係犯毒品危害防制條例第4條第6項、第3項之販
    賣第三級毒品未遂罪。被告販賣前持有如附表編號11所示之
    第三級毒品愷他命，驗前總純質淨重約108.60公克，已達5
    公克以上，有前開刑事警察局鑑定書在卷可稽（偵二卷第22
    5至226頁），其持有第三級毒品純質淨重5公克以上之低度
    行為，為販賣未遂之高度行為所吸收，不另論罪。起訴書認
    被告尚涉犯毒品危害防制條例第11條第5項之持有第三級毒
    品純質淨重5公克以上之罪等語，容有誤會，惟此部分業經
    公訴人於本院審理程序當庭更正予以刪除（本院卷第103-10
    4頁），附此敘明。
　㈡被告意圖營利而著手於販賣第三級毒品，惟未發生販賣結果
    而未遂，應依刑法第25條第2 項規定，按既遂犯之刑，減輕
    其刑。另按犯毒品危害防制條例第4條至第8條之罪於偵查及
    歷次審判中均自白者，減輕其刑。毒品危害防制條例第17條
    第2 項定有明文。查被告於偵查、本院準備程序及審理時均
    自白犯罪，爰依前開毒品危害防制條例第17條第2 項規定、
    刑法第70條規定，遞減輕其刑。
　㈢爰以行為人責任為基礎，審酌被告無視國家禁絕毒品之禁令
    ，竟仍意圖營利而販賣第三級毒品愷他命，惟經警方查獲而
    未遂之犯罪手段、所生危害，暨其始終坦承犯行之犯後態度
    ，及其於本院審理自陳之智識程度、經歷、家庭生活狀況、
    素行等一切情狀，量處如主文所示之刑。
三、沒收部分：
  ㈠按違禁物，不問屬於犯罪行為人與否，沒收之。刑法第38條
    第1 項定有明文。查扣案附表編號11之白色晶體13包（驗餘
    總淨重169.57公克），經抽樣檢出第三級毒品愷他命成分，
    業如前述，是扣案附表編號11所示之物，均屬違禁物，爰依
    前揭規定均宣告沒收之。又盛裝上開毒品之包裝袋13個，以
    現今所採行之鑑驗方式，仍會殘留微量毒品而無法將之完全
    析離，應視為毒品之一部分，爰一併宣告沒收，至於鑑驗用
    罄部分，則因不復存在，而不為沒收之諭知。
  ㈡按犯第4條至第9條、第12條、第13條或第14條第1項、第2項
    之罪者，其供犯罪所用之物，不問屬於犯罪行為人與否，均
    沒收之。毒品危害防制條例第19條第1 項定有明文。查扣案
    附表編號4至6、8、13、14等物，係供被告本案犯行所用，
    業據被告於本院審理供承在卷（本院卷第108頁）。從而，
    上開物品均應依毒品危害防制條例第19條第1項規定予以宣
    告沒收。
  ㈢按毒品危害防制條例第19條第3項規定：「犯第4條至第9 條
    、第12條、第13條或第14條第1項、第2項之罪，有事實足以
    證明行為人所得支配之前2 項規定以外之財物或財產上利益
    ，係取自其他違法行為所得者，沒收之。」為擴大利得沒收
    規定。依其立法理由之說明：因毒品犯罪常具有暴利，且多
    具有集團性及常習性，考量司法實務上，對於查獲時無法證
    明與本次犯罪有關，但可能與其他違法行為有關聯且無合理
    來源之財產證明，如不能沒收，將使毒品防制成效難盡其功
    ，且縱耗盡司法資源仍未能調查得悉可能來源，而無法沒收
    ，產生犯罪誘因，而難以杜絕毒品犯罪行為。為彰顯我國對
    於毒品防制之重視，而有引進擴大沒收之必要。所謂擴大沒
    收，指就查獲被告本案違法行為時，亦發現被告有其他來源
    不明，而可能來自其他不明違法行為之不法所得，雖無法確
    定來自特定之違法行為，仍可沒收。因此，為杜絕毒品犯罪
    ，如查獲製造、運輸、販賣等毒品犯罪行為時，又查獲其他
    來源不明之不法財產時，爰參考洗錢防制法第18條第2 項規
    定、2017年7月1日施行之德國刑事財產剝奪改革法案針對刑
    法第73a條第4項及刑事訴訟法第437 條引入擴大沒收之立法
    意旨，增訂第3 項規定。另關於有事實足以證明被告財產違
    法來源，參考歐盟沒收指令（按全稱為「歐盟保全及沒收犯
    罪工具與犯罪所得之指令」）第5 條及其立法理由第21點意
    旨，法院在具體個案上綜合檢察官所提出之直接證據、間接
    證據或情況證據，依蓋然性權衡判斷，系爭財產實質上較可
    能源於其他任何違法行為時，即可沒收。而法院在認定財產
    係源於其他不明之違法行為時，所得參考之相關事實情況，
    例如行為人所得支配之財產價值與其合法之收入不成比例，
    亦可作為源於其他違法行為之認定基礎等旨。換言之，就來
    源不明犯行部分，不需為明確、特定的刑事不法犯行，只要
    有一定事證足認系爭不明財產是為了或產自某尚未具體、特
    定的不法犯行即可，是何具體犯罪則非所問，此與本案犯行
    的認定，必須達於確信之心證始可，尚有不同，且若仍採與
    本案犯行同樣的心證門檻，擴大利得沒收規定將成為具文。
    至於立法理由所稱之「蓋然性權衡判斷」，並非可一目瞭然
    的法律用語，法院就系爭不明財產是否源自犯罪行為，於認
    定時自應參酌立法理由之說明與舉例，就個案顯露的客觀具
    體情況、被告在本案的犯罪行為及方式、不明財產被查獲時
    的外在客觀情狀，及與被告財產及資力有關之事項，即被查
    獲的不明財產與被告合法收入是否成比例、被告是否尚有其
    他合法收入、被告的經濟狀況如何、被告對不明財產是否有
    合理解釋，暨所辯合法收入來源是否屬實等予以綜合判斷（
    最高法院110年度台上字第2231號判決意旨參照）。經查，
    被告於警詢、偵查、本院審理均供稱：扣案附表編號15之現
    金1萬4000元是我販賣毒品之不法所得等語（偵卷一第79頁
    、偵卷二第104頁、本院卷第108頁）。又本案被告遭查扣如
    附表編號11之第三級毒品愷他命之驗前總淨重為169.69公克
    ，相較被告於110年7月中旬某日向其上手即綽號為「PP」之
    人購買之第三級毒品愷他命200公克，短少30.31公克【計算
    式：200公克－169.69公克＝30.31公克】，再依被告於警詢、
    偵查供稱之其販售第三級毒品愷他命2公克之價金為4000元
    予以計算，被告販賣所得為6萬620元【計算式：（30.31公
    克÷2公克）×4000元＝6萬620元】，足見被告從事販賣毒品之
    所得非微，參以扣案附表編號8之行動電話螢幕截圖有多筆
    購毒者之資料，業據被告於警詢自陳在卷（偵卷一第89-91
    頁）等情，予以綜合判斷後，本院認扣案如附表編號15之現
    金1萬4000元，已有事實足以證明係取自其他違法販毒行為
    所得，應依上開毒品危害防制條例第19條第3項規定予以宣
    告沒收。
 ㈣至扣案如附表編號1至3、7、9、10、12所示等物，雖為被告所
   有，惟無證據認與本案有關聯，爰不予宣告沒收。
據上論斷，應依刑事訴訟法第299 條第1 項前段，毒品危害防制
條例第4 條第6 項、第3 項、第17條第2 項、第19條第1項、第3
項，刑法第11條、第25條第2 項、第38條第1項，判決如主文。
本案經檢察官柯學航提起公訴，檢察官郭逵、黃楷中到庭執行職
務。   
中　　華　　民　　國　　111 　年　　11　　月　　30　　日
                  刑事第十一庭 審判長法  官 丁智慧 
                                     法  官 戰諭威 
                                     法  官 蔡逸蓉
以上正本證明與原本無異。
如不服本判決應於收受送達後20日內向本院提出上訴書狀，並應
敘述具體理由；其未敘述上訴理由者，應於上訴期間屆滿後20日
內向本院補提理由書（均須按他造當事人之人數附繕本）「切勿
逕送上級法院」。
　　　　                             書記官 蔡秀貞
中　　華　　民　　國　　111 　年　　11　　月　　30　　日
附錄論罪科刑法條
毒品危害防制條例第4條
製造、運輸、販賣第一級毒品者，處死刑或無期徒刑；處無期徒
刑者，得併科新臺幣三千萬元以下罰金。
製造、運輸、販賣第二級毒品者，處無期徒刑或十年以上有期徒
刑，得併科新臺幣一千五百萬元以下罰金。
製造、運輸、販賣第三級毒品者，處七年以上有期徒刑，得併科
新臺幣一千萬元以下罰金。
製造、運輸、販賣第四級毒品者，處五年以上十二年以下有期徒
刑，得併科新臺幣五百萬元以下罰金。
製造、運輸、販賣專供製造或施用毒品之器具者，處一年以上七
年以下有期徒刑，得併科新臺幣一百五十萬元以下罰金。
前五項之未遂犯罰之。
附表：
編號 物品名稱及數量 備註 1 蘋果牌行動電話1支(含SIM卡，IMEZ000000000000000) 與本案無關 2 蘋果牌行動電話1支（含SIM卡） 與本案無關 3 蘋果牌行動電話1支(含SIM卡，IMEZ000000000000000) 與本案無關 4 蘋果牌行動電話1支(含SIM卡，IMEZ000000000000000) 供犯罪所用，依毒品危害防制條例第19條第1項宣告沒收 5 蘋果牌行動電話1支(含SIM卡，IMEZ000000000000000) 供犯罪所用，依毒品危害防制條例第19條第1項宣告沒收 6 蘋果牌行動電話1支（含SIM卡） 供犯罪所用，依毒品危害防制條例第19條第1項宣告沒收 7 蘋果牌行動電話1支（含SIM卡） 與本案無關 8 蘋果牌行動電話1支(含SIM卡，IMEZ000000000000000) 供犯罪所用，依毒品危害防制條例第19條第1項宣告沒收 9 蘋果牌行動電話1支（含SIM卡） 與本案無關 10 蘋果牌行動電話1支（含SIM卡） 與本案無關 11 白色晶體13包（含包裝袋13個） 1.驗餘總淨重169.57公克 2.抽樣鑑定，檢出第三級毒品愷他命成分 3.愷他命驗前總純質淨重約108.60公克 4.依刑法第38條第1項宣告沒收 12 K盤1個 與本案無關 13 電子磅秤2個 供犯罪所用，依毒品危害防制條例第19條第1項宣告沒收 14 夾鏈袋4包 供犯罪所用，依毒品危害防制條例第19條第1項宣告沒收 15 新臺幣1萬4000元 取自其他違法行為所得，依毒品危害防制條例第19條第3項宣告沒收